【裁判字號】    95,上訴,1970
【裁判日期】    950809
【裁判案由】    重傷害
【裁判全文】
臺灣高等法院刑事判決                95年度上訴字第1970號
上  訴  人  臺灣板橋地方法院檢察署檢察官
上  訴  人
即  被  告  乙○○
指定辯護人  本院公設辯護人陳德仁
上列上訴人因被告傷害致重傷案件，不服臺灣板橋地方法院94年
度訴字第3033號，中華民國95年4月27日第一審判決(起訴案號：
臺灣板橋地方法院檢察署94年度偵字第13979號)，提起上訴，本
院判決如下：
    主  文
原判決撤銷。
乙○○傷害人之身體致重傷，處有期徒刑壹年拾月。緩刑伍年。
    事  實
一、乙○○於民國94年4月29日凌晨3時許，駕駛車號3L-9955 號
    自用小客車，行經臺北縣土城市○○路○段242 巷與中華路1
    段交岔路口時，遇見甲○○酒後酩酊，並手持酒瓶對著乙○
    ○駕駛之自小客車口出三字經，乙○○見狀即手持屬其所有
    置於車內之棒球棒1 支下車，與甲○○理論，因認甲○○出
    口三字經辱及其家人，一時情緒失控，竟基於普通傷害之犯
    意，以其手持之棒球棒毆打甲○○，使甲○○受有左、右手
    多處瘀血及脾臟破裂出血致休克之傷害，經在場之曾照榮友
    人張子卿將甲○○送醫救治，甲○○之脾臟終因受創破裂大
    量出血而遭切除，致甲○○受有脾臟切除之重傷害。
二、案經被害人甲○○訴由臺北縣政府警察局土城分局移送臺灣
    板橋地方法院檢察署檢察官偵查起訴。
    理  由
壹、相關證據證據能力之說明：
    按被告以外之人於審判外之陳述，經當事人於審判程序同意
    作為證據，法院審酌該言詞陳述或書面陳述作成時之情況，
    認為適當者，得為證據，刑事訴訟法第159條之5 第1項定有
    明文。經查：對於被害人即證人甲○○及證人張子卿於警詢
    中所為之陳述，以及有關被害人傷勢陳述之財團法人亞東紀
    念醫院（下簡稱：亞東醫院）診斷證明書、病危通知單、該
    醫院之函文，因上訴人即被告乙○○坦承犯行，被告及其辯
    護人與檢察官於本院準備程序及審判程序皆未予爭執且同意
    作為證據（見本院卷第20、34頁），本院審酌該等陳述作成
    時之情況並無何信用性過低之情形，且為適當，是證人甲○
    ○、張子卿於警詢中之證述及上開診斷證明書等文書記載之
    陳述，均有證據能力。
貳、認定犯罪事實所憑之證據及理由：
一、前揭事實，業據被告乙○○於警詢、檢察官訊問、原審及本
    院審理時坦承不諱，核與證人即被害人甲○○於警詢中證述
    及於本院具結證述之情節相符，並經證人張子卿於警詢時證
    述目擊被害人受傷及將被害人送醫之事實明確，且有亞東醫
    院診斷證明書、病危通知單附卷可資佐證。而被害人遭被告
    持球棒毆打後，因外傷致脾臟破裂出血休克，經送醫緊急將
    脾臟切除之事實，亦有亞東醫院94年9月8日亞歷字第094641
    0450號函在卷足稽（見偵查卷第27頁），俱徵被告之自白係
    與事實相符，被告於上開時、地持球棒毆打被害人，致被害
    人左、右手多處瘀傷及脾臟破裂出血致休克並因此切除脾贓
    之事實，應堪以認定。至於被告辯護人曾辯稱：脾臟破裂並
    非不治之症，被害人是否有接受手術將脾臟切除之必要，或
    有其他治療方法，尚有可疑，且脾臟之切除對身體無重大影
    響，僅降低身體免疫力，尚未達到重大傷害之程度云云。惟
    查：被害人於94年4月29 日遭被告持球棒毆打成傷，經送亞
    東醫院急救，以電腦斷層掃描結果，顯示其脾臟嚴重裂傷大
    量出血，致血壓過低，而有立即之生命危險，爰施行手術切
    除脾臟，腹腔內出血約5000cc，依其當時傷勢研判，若不緊
    急切除脾臟，會有立即生命危險，手術為唯一選擇之情，有
    該院95年2月21日亞歷字第0956410077號函在卷可證(見原審
    卷第26頁），是被害人所受脾臟破裂之傷勢，非予切除，將
    致被害人有生命危險，則其脾臟之切除係屬必要且已達不治
    之程度。而脾臟為人體器官之一，可生成淋巴細胞製造抗體
    ，產生白血球，捕捉並摧毀體內寄生物，遇有緊急狀況，則
    釋放大量紅血球，為人體溶血與造血機能之重要器官，且以
    現今醫學技術，人類脾臟一經切除，即不可復得，縱不足以
    致命，仍將導致免疫力減低，增加特殊感染機率，對身體健
    康影響重大，從而，脾臟破裂致遭切除，於健康係屬重大不
    治之傷害甚明（最高法院87年度臺上字第2281號、89年度臺
    上字第3263號、91年度臺上字第5241號、94年度臺上字第69
    55號判決意旨參照），辯護人援引實務上少數見解，稱：脾
    臟之切除對身體無重大影響，僅降低身體免疫力，尚未達到
    重大傷害之程度云云，尚不足採。
二、綜上，本件事證明確，被告犯行洵堪認定。
參、論罪科刑部分：
一、被告行為後，原刑法第10條第4 項關於刑法重傷定義之規定
    ，於94年2月2日修正公布，並於95年7月1日施行（下以該日
    為準，稱修正前、修正後），其中第10條第4項第6款：「其
    他於身體或健康，有重大不治或難治之傷害」規定，新舊法
    完全相同，並未有變動其內容，對被告而言並無有利或不利
    之情形，自不生新舊法比較之問題。核被告本案所為，係犯
    刑法第277條第2項後段之傷害致重傷罪。
二、刑法第59條之適用：
    按刑法第59條於94年2月2日亦經修正，並於95年7月1日施行
    ，原規定：「犯罪之情狀可憫恕者，得酌量減輕其刑」，修
    正為：「犯罪之情狀顯可憫恕，認科以最低度刑仍嫌過重者
    ，得酌量減輕其刑」，惟此僅屬法院就刑之裁量及酌減審認
    標準見解之明文化，不涉及法律變更，合先敘明。次按刑事
    審判旨在實現刑罰權之分配的正義，故法院對有罪被告之科
    刑，應符合罪刑相當之原則，使輕重得宜，罰當其罪，以契
    合社會之法律感情，此所以刑法第57條明定科刑時應審酌一
    切情狀，尤應注意該條所列10款事項以為科刑輕重之標準，
    並於同法第59條賦予法院以裁量權，如認「犯罪之情狀可憫
    恕者，得酌量減輕其刑」，俾使法院就個案之量刑，能斟酌
    至當。又刑法第59條規定犯罪之情狀可憫恕者，得酌量減輕
    其刑，其所謂「犯罪之情狀」，與同法第57條規定科刑時應
    審酌之一切情狀，並非有截然不同之領域，於裁判上酌減其
    刑時，應就犯罪一切情狀（包括第57條所列舉之10款事項）
    ，予以全盤考量，審酌其犯罪有無可憫恕之事由（即有無特
    殊之原因與環境，在客觀上足以引起一般同情，以及宣告法
    定低度刑，是否猶嫌過重等等），以為判斷。經查：本件被
    告前無任何科刑紀錄，有本院被告前案紀錄表在卷足稽，素
    行良好，其本案偶遇被害人辱罵，一時情緒失控，鑄成大錯
    ，事後始終坦承犯行，深表悔意，並於本院審理期間，盡力
    完全履行先前於臺北縣土城市調解委員會成立之調解條件，
    給付約定之新臺幣（下同）45萬元賠償金，被害人亦當庭表
    示原諒被告，希望本院從輕量刑，有本院筆錄（見本院卷第
    35、36頁）及告訴人於庭後提出之呈報狀及收據在卷可證，
    足見被告深有悔意，斟酌本案全案情節及被害人遭切除器官
    之作用，應認若量處其傷害致重傷罪之最輕本刑有期徒刑3
    年，仍有情輕法重失衡之情形，可認有憫恕之事由，爰依刑
    法第59條之規定減輕其刑。
三、原審對被告據以論罪科刑，固非無見，惟原審未及審酌被告
    已依調解書約定之條件完全給付，其量刑即有未當，被告提
    起上訴，以已完全履行調解條件為由，請求從輕量刑，為有
    理由，至於原審檢察官以被告於原審未履行調解條件，於原
    審判決前僅給付10萬元，猶提起上訴，濫用司法資源為由，
    提起上訴，指摘原審判決量刑過輕，則屬無理由。原審判決
    既上述可議之處，自應由本院予以撤銷改判。爰審酌被告與
    被害人素無怨隙，因遭酒醉之被害人辱罵，即持球棒將被害
    人毆打成傷，致被害人脾臟破裂並遭切除，犯罪所生之危害
    非輕，兼衡其無判刑前科紀錄，素行尚稱良好，及已完全履
    行調解條件，賠付被害人45萬元，業見前述，暨被告犯後坦
    承犯行深表悔意之態度等一切情狀，量處如主文第2 項所示
    之刑。
四、查被告前未曾受有期徒刑以上刑之宣告，有本院被告前案紀
    錄表在卷可按，念其犯後已與被害人和解，被害人亦表示願
    原諒被告，被告顯有悔意，其本件係偶因失慮，致觸法網，
    經此偵審教訓，當知警惕，應無再犯之虞，本院認對其所宣
    告之刑以暫不執行為適當，爰依現行刑法第74條第1項第1款
    之規定併宣告緩刑5年（依最高法院95年第8次刑事庭會議決
    議意旨，關於緩刑，縱被告行為時係在修法前，仍一律適用
    新法），以啟自新。
五、未扣案之被告持以毆打被害人所用之球棒1 支，雖係被告所
    有供其犯罪所用之物，惟業經被告丟棄而不知所蹤，此經被
    告供明在卷，該物又非違禁物，為免日後執行之困擾，認無
    庸宣告沒收，附此敘明。
據上論斷，應依刑事訴訟法第369條第1項前段、第364條、第299
條第1項前段，刑法第277條第2項後段、第59條、第74條第1項第
1款，判決如主文。
本案經檢察官陳維練到庭執行職務。
中    華    民    國    95    年    8     月    9     日
                  刑事第九庭    審判長法  官  官有明
                                      法  官  周盈文
                                      法  官  王復生
以上正本證明與原本無異。
如不服本判決，應於收受送達後十日內向本院提出上訴書狀，其
未敘述上訴之理由者並得於提起上訴後十日內向本院補提理由書
（均須按他造當事人之人數附繕本）。
                                      書記官  王宜玲
中    華    民    國    95    年    8     月    15    日
附錄：本案論罪科刑法條全文
刑法第277條：
（普通傷害罪）
傷害人之身體或健康者，處 3 年以下有期徒刑、拘役或 1 千元
以下罰金。
犯前項之罪因而致人於死者，處無期徒刑或 7 年以上有期徒刑；
致重傷者，處3年以上10年以下有期徒刑。


司法院資訊處製作；財團法人民間司法改革基金會備份。
